臺灣高等法院高雄分院刑事判決
111年度金上訴字第63號
上  訴  人  
即  被  告  鄧凱駿


上列上訴人因詐欺等案件，不服臺灣屏東地方法院110年度金訴
字第75號，中華民國111年1月11日第一審判決（起訴案號：臺灣
屏東地方檢察署109年度偵字第10723、11930號、110年度偵字第
1045號；移送併辦案號：臺灣屏東地方檢察署110年度偵字第804
0、9300號），提起上訴，本院判決如下：
    主  文
上訴駁回。
　　事實及理由
壹、程序事項：
    刑事訴訟法第348條規定已於民國110年6月16日修正公布，
    同年月18日生效施行。而本案於111年3月15日繫屬本院，並
    非刑事訴訟法施行法第7之13條所規定仍適用修正前規定之
    案件，故應適用修正後刑事訴訟法第348條之規定，先予說
    明。又修正後刑事訴訟法第348條第3項規定：「上訴得明示
    僅就判決之刑、沒收或保安處分一部為之」，而其立法理由
    指出：「為尊重當事人設定攻防之範圍，並減輕上訴審審理
    之負擔，容許上訴權人僅針對刑、沒收或保安處分一部提起
    上訴，其未表明上訴之認定犯罪事實部分，則不在第二審之
    審判範圍」。因此，如僅對宣告刑及定應執行刑部分提起上
    訴，其效力不及於原審所認定之犯罪事實，犯罪事實即不在
    上訴審審查範圍，而應以原審法院所認定之犯罪事實，審認
    原審之宣告刑及定應執行刑妥適與否的判斷基礎。本件上訴
    人即被告庚○○（下稱被告）於本院準備程序及審判程序中，
    已陳明其上訴意旨為原審量刑過重，對原審判決所認定之犯
    罪事實、罪名事項，則均未表示不服（見本院卷第99、143
    頁），據前述說明，本院僅就原審判決所宣告之刑及定應執
    行刑是否妥適進行審理，至於原審判決其他部分，則非本院
    審查範圍，先予指明。
貳、本案據以審查量刑妥適與否之原審所認定之犯罪事實、所犯
    罪名、宣告刑及定應執行刑：
一、犯罪事實：
　　被告自民國109年7月13日前不詳時間起，基於參與犯罪組織
    之犯意，加入真實姓名、年籍均不詳、綽號「冬仔」及「駕
    駛白色ALTIS車輛之人」、「將庚○○置放於萬丹路邊款項取
    走之人」等人（均無證據證明為未成年人）所屬3人以上組
    成、以實施詐術為手段，具有持續性、牟利性、結構性之詐
    欺集團，擔任取款車手工作。庚○○與該集團成員「冬仔」、
    「駕駛白色ALTIS車輛之人」、「將庚○○置放於萬丹路邊款
    項取走之人」等人間，共同意圖為自己不法之所有，基於三
    人以上共同詐欺取財、洗錢之犯意聯絡，先由庚○○將其申辦
    使用之中華郵政股份有限公司潮州分行帳號000-0000000000
    0000號帳戶（下稱本案帳戶），提供予上揭詐欺集團使用。
    再由該集團不詳成員，以如附表一所示之詐欺方式，詐欺如
    附表一「告訴人」欄所示之人，致附表一「告訴人」欄所示
    之人均陷於錯誤，分別於如附表一所示時間，匯款如附表一
    所示金額至本案帳戶。庚○○復依上開詐欺集團成員之指示，
    於附表二「被告領款時間」欄所示領款時間，前往萬丹郵局
    ，提領如附表二所示款項，再將款項放置在屏東縣萬丹鄉不
    詳路旁，由該集團不詳成員取走，藉此方式掩飾、隱匿渠等
    實施詐欺犯罪所得來源及去向。而庚○○因提領附表一「告訴
    人」欄所示之人匯入之款項，獲得報酬共新臺幣（下同）17
    ,000元。嗣附表一所示告訴人察覺有異報警處理，員警調閱
    萬丹郵局監視器畫面，始悉上情。
二、所犯罪名：
㈠、被告就附表一編號6所為，係犯組織犯罪防制條例第3條第1 
    項後段參與犯罪組織罪、刑法第339條之4第1項第2款三人以
    上共同詐欺取財罪、洗錢防制法第14條第1項洗錢罪；被告
    就附表一編號1至5、7至10所為，均係犯刑法第339條之4第1
    項第2款三人以上共同詐欺取財罪、洗錢防制法第14條第1項
    洗錢罪。
㈡、被告就附表一編號1至10部分，均係以一行為各犯上開數罪名
    ，均為想像競合犯，應依刑法第55條之規定，俱從一重之三
    人以上共同犯詐欺取財罪處斷。
㈢、被告就如附表一編號1至10所示犯行，犯意各別、行為互殊，
    應予分論併罰。
三、原判決量刑審酌：
㈠、宣告刑：
　　爰以行為人之責任為基礎，審酌被告正值青壯、身心健全、
    智識正常，竟不思以正當方式求取財物，反參與詐欺集團，
    意圖以此等擔任車手輕鬆取款方式，牟取不法暴利，增加檢
    警查緝洗錢、詐欺及告訴人求償之困難，對社會秩序、治安
    造成不良影響，更影響告訴人對社會之信賴感，被告雖表示
    有意願與附表一編號1至4、6至9所示告訴人調解，惟被告未
    能與附表一編號1、7所示告訴人達成和解共識（金訴卷第19
    1頁），而附表一編號2至4、6、8至9所示告訴人經原審通知
    後並未出席調解，故被告迄原審言詞辯論終結時並未賠償附
    表一編號1至4、6至9所示告訴人分毫，所為實應非難；惟念
    及被告為本案犯行時，並無任何經法院判處罪刑之前科紀錄
    ，此有臺灣高等法院被告前案紀錄表在卷可憑，素行尚佳，
    其犯後始終坦承犯行，且就本案犯行分工參與程度上，係擔
    任車手角色，而無具體事證顯示其係集團主謀或主要獲利者
    ，亦非直接向告訴人施行詐術之人，尚非處於犯罪核心地位
    ，且被告於原審審理時，當庭與附表一編號5、10所示告訴
    人達成和解（金訴卷第79頁至第80頁、第189頁至第190頁）
    ，堪認被告此部分犯後有彌補之意，兼衡被告自陳之學識程
    度及家庭、經濟狀況（因事涉個人隱私故不揭露，詳如金訴
    卷第212 頁）等一切情狀，就被告所犯如附表一編號1至10
    所示之犯行，分別量處如附表一各該編號「原判決之主文欄
    」所示之刑。
㈡、定應執行刑：
　　又依各別刑罰規範之目的、輕重罪間體系之平衡、整體犯罪
    非難評價、各行為所侵害法益之關聯性或同一性、罪數所反
    映之被告人格特性與犯罪傾向、社會對特定犯罪行為處罰之
    期待等節，為綜合判斷，就被告所犯如附表一編號1至10所
    示之10罪，合併量處有期徒刑4年2月。
參、被告上訴意旨略以：被告雖已成年（23歲），但因涉世未深
    ，且家庭經濟不佳，故而誤入歧途，原審量刑過重，請求給
    予改過自新之機會，從輕量刑等語。（見本院卷第11、99、
    143頁）
肆、本院之判斷：
　　按犯刑法第339條之4第1項第2款之三人以上共同詐欺取財罪
    ，其法定刑為1年以上7年以下有期徒刑，得併科新臺幣1百
    萬元以下罰金。原審審酌被告前開一切情狀，量處被告所犯
    10罪之有期徒刑各1年2月（2罪）、1年4月（3罪）、1年6月
    （4罪）、1年8月（1罪），均屬低度刑，並無顯然過重之情
    。又前開10罪之宣告刑合計有期徒刑14年4月，惟原審考量
    被告所犯數罪之各別刑罰規範之目的、輕重罪間體系之平衡
    、整體犯罪非難評價、各行為所侵害法益之關聯性或同一性
    、罪數所反映之被告人格特性與犯罪傾向、社會對特定犯罪
    行為處罰之期待等節，依刑法第51條第5款所採限制加重原
    則，就被告所犯上開10罪合併定其應執行刑有期徒4年2月，
    相較其合併定刑之法定上限為有期徒刑14年4月，顯已考量
    其責任非難重複之程度較高，而給予大幅降低刑期之恤刑利
    益。綜上所述，原審所為量刑及定應執行刑，已斟酌刑法第
    57條各款所列情狀，既未逾越法定範圍，亦無顯然過重而違
    背比例、平等諸原則之濫權情形，符合罪刑相當原則，應屬
    妥適。被告上訴意旨以原審量刑過重，指摘原判決量刑不當
    ，為無理由，應予駁回。
據上論斷，應依刑事訴訟法第368條，判決如主文。
本案經檢察官莊承頻提起公訴，檢察官陳建州移送併辦，檢察官
許月雲到庭執行職務。
中　　華　　民　　國　　111 　年　　6 　　月　　16　　日
                  刑事第八庭    審判長法  官  邱明弘
                                      法  官  陳松檀
                                      法  官  林書慧
以上正本證明與原本無異。
如不服本判決應於收受本判決後20日內向本院提出上訴書狀，其
未敘述上訴理由者，並得於提起上訴後20日內向本院補提理由書
狀（均須按他造當事人之人數附繕本）「切勿逕送上級法院」。
中　　華　　民　　國　　111 　年　　6 　　月　　16　　日
　　　　　　　　　　　　　　　　　　　書記官  林昭吟
◎、附錄本判決論罪科刑法條：
《中華民國刑法第339條之4》
犯第339條詐欺罪而有下列情形之一者，處1年以上7年以下有期
徒刑，得併科1百萬元以下罰金：
一、冒用政府機關或公務員名義犯之。
二、三人以上共同犯之。
三、以廣播電視、電子通訊、網際網路或其他媒體等傳播工具，
    對公眾散布而犯之。
前項之未遂犯罰之。
《組織犯罪防制條例第3條第1項》
發起、主持、操縱或指揮犯罪組織者，處3年以上10年以下有期
徒刑，得併科新臺幣1億元以下罰金；參與者，處6月以上5年以
下有期徒刑，得併科新臺幣1千萬元以下罰金。但參與情節輕微
者，得減輕或免除其刑。
《洗錢防制法第14條》
有第二條各款所列洗錢行為者，處7年以下有期徒刑，併科新臺
幣5百萬元以下罰金。
前項之未遂犯罰之。
前二項情形，不得科以超過其特定犯罪所定最重本刑之刑。
《洗錢防制法第2條》
本法所稱洗錢，指下列行為：
一、意圖掩飾或隱匿特定犯罪所得來源，或使他人逃避刑事追訴
    ，而移轉或變更特定犯罪所得。
二、掩飾或隱匿特定犯罪所得之本質、來源、去向、所在、所有
    權、處分權或其他權益者。
三、收受、持有或使用他人之特定犯罪所得。

◎、附表一：
編號 告訴人 詐欺集團詐欺告訴人之方式 告訴人匯款時間 告訴人匯款金額 原判決之主文  1 戊○○○ 真實姓名、年籍不詳之詐欺集團成員於109 年7 月1 日不詳時間，以社群軟體抖音、通訊軟體LINE傳送訊息，佯稱戊○○○先前投注之香港六合彩簽中高額獎金，需先匯款押注等語，致戊○○○陷於錯誤，依指示於右列時間，匯款右列金額至本案帳戶。 109 年7 月20日10時7 分許 60,000元 庚○○犯三人以上共同詐欺取財罪，處有期徒刑壹年肆月。未扣案犯罪所得新臺幣壹仟柒佰元沒收，於全部或一部不能沒收時，追徵之。  2 丙○○ 真實姓名、年籍不詳之詐欺集團成員於109 年5 月間不詳時間，以通訊軟體LINE傳送期貨投資訊息，佯稱可帶領投資者在網路上投資以獲利等語，致丙○○陷於錯誤，依指示於右列時間，匯款右列金額至本案帳戶。 ①109 年7 月20日11時32分許 ②109 年7 月20日11時34分許 ③109 年7 月20日11時41分許 ④109 年7 月20日12時16分許 ⑤109 年7 月20日12時18分許 ⑥109 年7 月20日12時19分許 ⑦109 年7 月20日12時29分許 ①50,000元 ②15,000元 ③50,000元 ④10,000元 ⑤10,000元 ⑥10,000元 ⑦20,000元 （其中③為告訴人丙○○委託證人吳衍霆匯款，④、⑤、⑥為告訴人丙○○委託證人王世華匯款） 庚○○犯三人以上共同詐欺取財罪，處有期徒刑壹年陸月。未扣案犯罪所得新臺幣壹仟柒佰元沒收，於全部或一部不能沒收時，追徵之。  3 丁○○ 真實姓名、年籍不詳之詐欺集團成員於109 年7 月間不詳時間，以通訊軟體LINE傳送投資訊息，佯稱可帶領投資者在網路上投資以獲利等語，致丁○○陷於錯誤，依指示於右列時間，匯款右列金額至本案帳戶。 ①109 年7 月13日13時29分許 ②109 年7 月13日13時34分許 ③109 年7 月20日10時26分許 ④109 年7 月20日10時29分許 ①100,000元 ②5,000元 ③100,000元 ④50,000元 庚○○犯三人以上共同詐欺取財罪，處有期徒刑壹年陸月。未扣案犯罪所得新臺幣壹仟柒佰元沒收，於全部或一部不能沒收時，追徵之。  4 乙○○ 真實姓名、年籍不詳之詐欺集團成員於109 年7月6日前不詳時間，以通訊軟體微信傳送投資訊息，佯稱可帶領投資者在香港投資房地產以獲利等語，致乙○○陷於錯誤，依指示於右列時間，匯款右列金額至本案帳戶。 109 年7 月17日13時30分許 282,000元 庚○○犯三人以上共同詐欺取財罪，處有期徒刑壹年陸月。未扣案犯罪所得新臺幣壹仟柒佰元沒收，於全部或一部不能沒收時，追徵之。  5 壬○○ (於原審成立和解，見金訴卷第80-1頁) 真實姓名、年籍不詳之詐欺集團成員於109 年6 月21日晚間不詳時間，以通訊軟體LINE傳送投資訊息，佯稱可介紹投資平台以獲利等語，致壬○○陷於錯誤，依指示於右列時間，匯款右列金額至本案帳戶。 109 年7 月20日10時29分許 80,000元 庚○○犯三人以上共同詐欺取財罪，處有期徒刑壹年貳月。  6 癸○ 真實姓名、年籍不詳之詐欺集團成員於109 年3 月至4 月間不詳時間，以通訊軟體LINE傳送訊息予癸○，佯稱可藉由投資以改善家境等語，致癸○陷於錯誤，依指示於右列時間，匯款右列金額至本案帳戶。 109 年7 月20日10時39分許 80,000元 庚○○犯三人以上共同詐欺取財罪，處有期徒刑壹年肆月。未扣案犯罪所得新臺幣壹仟柒佰元沒收，於全部或一部不能沒收時，追徵之。  7 甲○○ 真實姓名、年籍不詳之詐欺集團成員於109 年5 月間不詳時間，以通訊軟體LINE傳送投資訊息，佯稱可介紹投資訊息以獲利等語，致甲○○陷於錯誤，依指示於右列時間，匯款右列金額至本案帳戶。 109 年7 月20日11時27分許 295,000元 庚○○犯三人以上共同詐欺取財罪，處有期徒刑壹年陸月。未扣案犯罪所得新臺幣壹仟柒佰元沒收，於全部或一部不能沒收時，追徵之。  8 辛○○ 真實姓名、年籍不詳之詐欺集團成員於109 年5 月24日不詳時間，以通訊軟體LINE介紹辛○○投資網站，佯稱可藉由該投資網站以獲利等語，致辛○○陷於錯誤，依指示於右列時間，匯款右列金額至本案帳戶。 ①109 年7 月20日12時25分許 ②109 年7 月20日12時27分許 ①40,000元 ②30,000元 庚○○犯三人以上共同詐欺取財罪，處有期徒刑壹年肆月。未扣案犯罪所得新臺幣壹仟柒佰元沒收，於全部或一部不能沒收時，追徵之。  9 己○○ 真實姓名、年籍不詳之詐欺集團成員於109 年6 月上旬不詳時間，以社群軟體臉書傳送投資比特幣資訊，佯稱可帶領己○○投資比特幣以獲利等語，致己○○陷於錯誤，依指示於右列時間，匯款右列金額至本案帳戶。 109 年7 月20日12時26分許 500,000元 庚○○犯三人以上共同詐欺取財罪，處有期徒刑壹年捌月。未扣案犯罪所得新臺幣壹仟柒佰元沒收，於全部或一部不能沒收時，追徵之。 10 子○○ (於原審成立和解，見金訴卷第189頁) 真實姓名、年籍不詳之詐欺集團成員於109 年6 月間不詳時間，以社群軟體臉書傳送彩票投資訊息，佯稱可帶領子○○投資彩票以獲利等語，致子○○陷於錯誤，依指示於右列時間，匯款右列金額至本案帳戶。 ①109 年7 月20日12時49分許 ②109 年7 月20日12時50分許 ①50,000元 ②10,000元 庚○○犯三人以上共同詐欺取財罪，處有期徒刑壹年貳月。 

◎附表二：
編號 告訴人 告訴人匯款時間 告訴人匯款金額 被告領款時間 被告領款數額 被告提領款項之證據  1 丁○○ 109 年7 月13日13時29分許 100,000元 109年7 月17日15時10分許 387,000元 （被告該次提領金額為600,000 元，惟600,000 元扣除本判決附表二編號1至3所示告訴人匯入之款項共387,000 元後，差額213,000元部分並非本案告訴人匯入，亦無證據證明為違法款項。檢察官已當庭更正被告該次提領600,000 元中，其中387,000元為本案告訴人匯入款項【金訴卷第65頁】） 屏東萬丹郵局櫃臺監視錄影器畫面截圖翻拍照片1 張（警一卷第331 頁）  2 丁○○ 109 年7 月13日13時34分許 5,000元     3 乙○○ 109 年7 月17日13時24分許 282,000 元     4 戊○○○ 109 年7 月20日10時7分許 60,000 元 109 年7 月20日12時11分許 780,000元 （被告該次提領金額為820,000 元，惟820,000 元扣除本判決附表二編號4至12所示告訴人匯入之款項共780,000元後，差額40,000元部分並非本案告訴人匯入，亦無證據證明為違法款項。檢察官已當庭更正被告該次提領820,000 元中，其中780,000元為本案告訴人匯入款項【金訴卷第65頁】） 屏東萬丹郵局櫃臺監視錄影器畫面截圖翻拍照片1 張（警一卷第333 頁）  5 丁○○ 109 年7 月20日10時26分許 100,000元     6 丁○○ 109 年7 月20日10時29分許 50,000 元     7 壬○○ 109 年7 月20日10時29分許 80,000 元     8 癸○ 109 年7 月20日10時39分許 80,000 元     9 甲○○ 109 年7 月20日11時27分許 295,000 元     10 丙○○ 109 年7 月20日11時32分許 50,000 元     11 丙○○ 109 年7 月20日11時34分許 15,000元     12 丙○○ 109 年7 月20日11時41分許 50,000元（丙○○委託吳衍霆匯款）     13 丙○○ 109 年7 月20日12時16分許 10,000元（丙○○委託王世華匯款） 109年7 月20日13時24分許 680,000元 （被告該次提領金額為700,000 元，惟700,000 元扣除本判決附表二編號13至21所示告訴人匯入之款項共680,000元後，差額20,000元部分並非本案告訴人匯入，亦無證據證明為違法款項。檢察官已當庭更正被告該次提領700,000 元中，其中680,000元為本案告訴人匯入款項【金訴卷第65頁】） 屏東萬丹郵局櫃臺監視錄影器畫面截圖翻拍照片1 張（警一卷第335 頁）  14 丙○○ 109 年7 月20日12時18分許 10,000元（丙○○委託王世華匯款）     15 丙○○ 109 年7 月20日12時19分許 10,000元（丙○○委託王世華匯款）     16 辛○○ 109 年7 月20日12時25分許 40,000 元     17 己○○ 109 年7 月20日12時26分許 500,000元     18 辛○○ 109 年7 月20日12時27分許 30,000 元     19 丙○○ 109 年7 月20日12時29分許 20,000 元     20 子○○ 109 年7 月20日12時49分許 50,000 元     21 子○○ 109 年7 月20日12時50分許 10,000 元    除附表二上揭「被告領款時間」、「被告領款數額」外，起訴書記載被告有於起訴書附表二編號2、5、6所示時間，分別提領37,000元、60,000元、43,000元，惟起訴書附表二編號2、5、6所示款項，並非本案告訴人匯入，亦無證據證明該款項與本案有關，故檢察官於原審已當庭更正起訴書附表二編號2、5、6所示被告提領之款項，並非本案告訴人匯入（金訴卷第65頁），附此敘明。